【裁判字號】    99,交抗,1095
【裁判日期】    990429
【裁判案由】    違反道路交通管理處罰條例
【裁判全文】
臺灣高等法院交通事件裁定            99年度交抗字第1095號
抗告人即
原處分機關  臺北市交通事件裁決所
代 表 人    林文淵
抗告人即
受處分人    康普企業有限公司
代 表 人    甲○○
上列抗告人因受處分人違反道路交通管理處罰條例案件，不服臺
灣臺北地方法院所為中華民國99年3月31日99年度交聲字第134號
裁定（原處分案號：北市裁催字第裁22-ZFP019145號），提起抗
告，本院裁定如下：
    主    文
抗告駁回。
    理    由
一、按汽車行駛高速公路，於駛進收費站前，應依標誌指示預為
    減速慢行，並依規定標誌、標線、號誌指示或交通勤務警察
    指揮順序行駛過站繳費，高速公路及快速公路交通管制規則
    第23條定有明文。次按汽車行駛於高速公路，有違反管制規
    定之行為，處駕駛人新臺幣（下同）600元以上1,200元以下
    罰鍰，道路交通管理處罰條例第33條第3 項亦有明文；又違
    反道路交通管理處罰條例第33條第3 項之違規行為，於期限
    內繳納罰鍰或到案聽候裁決者，裁罰600 元；逾越應到案期
    限30日內，繳納罰鍰或到案聽候裁決者，裁罰800 元；逾越
    應到案期限30日以上60日以內，繳納罰鍰或到案聽候裁決者
    ，裁罰1200元；逾越應到案期限60日以上，繳納罰鍰或逕行
    裁決處罰者，裁罰1200元，亦有違反道路交通管理事件統一
    裁罰基準及處理細則第2條第2項所規定之違反道路交通管理
    事件統一裁罰基準表可資參照。
二、原裁定意旨略以：抗告人即受處分人康普企業有限公司所有
    之車牌號碼BY-1565 號自用小客車（下稱本件車輛）於民國
    97年2 月10日下午17時19分許行經國道高速公路樹林收費站
    （下稱樹林收費站）南下第21車道時，未依標誌指示過站繳
    費（未申裝ETC行駛ETC電子收費車道），經舉發機關內政部
    警政署國道公路警察局第六警察隊依據採證照片，以受處分
    人有違反道路交通管理處罰條例第33條第3 項規定之行為而
    掣單舉發，並限於97年5 月28日前至交通到案聽候裁決，嗣
    受處分人於應到案日前提出申訴，經臺北市交通事件裁決所
    函轉舉發單位查覆後，仍認受處分人有前開違規行為，原處
    分機關乃於98年12月9日依道路交通管理處罰條例第33條第3
    項、違反道路交通管理事件統一裁罰基準表之規定，裁處受
    處分人罰鍰1,200 元。受處分人不服，以本件裁決書所述事
    發日期為97年2月10日，至裁決書送達日98年12月18日已逾1
    年10個月，將近1 年11個月，以逾法定裁罰時效，且原通知
    單上之黑白圖片與本件車輛有何關係並無說明，聲明異議。
    經原審調查後仍認受處分人確有前開違規行為，惟受處分人
    於應到案日前即97年5月27日提出申訴，應處罰鍰600元，然
    原處分機關卻誤以為受處分人係未到案聽候裁決，而處罰鍰
    1200元，而撤銷原處分，裁處受處分人罰鍰600元等語。
三、受處分人抗告意旨略以：原審並未命舉發及處分機關舉證；
    舉發單位所提出的唯一證據即當時之光碟影像，勘驗影像無
    法明確顯示當時違規車輛之車號；到遠通電收公司補繳通行
    費並不能證明光碟片影像所顯示之車為本車；依據99年4月6
    日之聯合報新聞已經證實小車行走高速公路收費站大型車車
    道是不違反規定的行為，請本院裁判本案免罰等語。
四、處分機關抗告意旨略為：依據違反道路交通管理事件統一裁
    罰基準及處理細則第44條第1 項規定: 「違反道路交通管理
    事件行為人，未依規定自動繳納罰鍰，或未依規定到案聽候
    裁決，處罰機關應依基準表於舉發違反道路交通管理事件通
    知單送達且逾越應到案期限60日後之3 個月內，逕行裁決之
    。但警察機關管轄部分，應於通知單送達且逾越應到案期限
    之3 個月內，逕行裁決之。」，爰本件受處分人雖於到案期
    限內至本所陳述意見，惟本所於查證後復於97年7 月21日以
    北市裁申字第09736492400號函復異議人，請其於97年8月18
    日前繳納罰鍰新臺幣600 元，逾期本所當假前開違反道路交
    通管理事件統一裁罰基準及處理細則規定逕行裁決。經查受
    處分人迄本件裁決書裁決日期仍未繳納罰鍰辨理結案，復按
    違反道路交通管理事件統一裁罰基準及處理細則第2 條附表
    違反道路交通管理事件統一裁罰基準表96年10月31日修正條
    文：「違反第33條第3 項規定，於期限內繳納或到案聽候裁
    決者，裁處新臺幣600元，逾越應到案期限30 日內，繳納罰
    鍰或到案聽候裁決者，裁處新臺幣800 元，逾越應到案期限
    30日以上60日以內及逾越應到案期限60日以上，繳納罰鍰或
    逕行裁決處罰者，均處新臺幣1,200 元。」，爰本所依上開
    細則規定於98年12 月9日以北市裁催字第裁22-ZFP019145號
    裁決書裁處最高額罰鍰新臺幣1,200 元，並無不當。爰懇請
    對本案之裁定重新審查，維持處罰機關支援裁決，以資適法
    等語。
五、經查：
(一)受處分人所有本件車輛於97年2 月10日17時19分許，確有未
    申裝ETC 設備，於行經國道樹林收費站南下時，未依標誌指
    示而行駛第21 車道，致未繳費（行駛ETC電子收費車道）等
    情，有上揭原舉發單位通知單1紙暨其採證錄影光碟1片、原
    處分機關裁決書1 紙、交通部臺灣區○道○○○路局樹林收
    費站97年6月30日高樹稽字第0970001289號函1紙、遠通電收
    股份有限公司99年3月1日總發字第09900209號函在卷可稽（
    見本院卷第6頁、第9頁、第21頁、第24至26頁），且觀諸上
    開卷附之光碟翻拍照片及遠通電收股份有限公司99年3月1日
    總發字第09900209號函所附通行照片、本件車輛於監理車籍
    查詢系統登錄資料所示（見同上卷第14頁、第23頁、第26頁
    ），其車號、廠牌、車型互核均屬相符；又原審向交通部臺
    灣區○道○○○路局樹林收費站調取本件系爭車輛交通違規
    之錄影光碟，經勘驗結果：畫面顯示地點為樹林收費站南下
    第21車道，畫面中之國光客運大客車通過收費站時過站未停
    ，無停車繳費之動作，於97年2 月10日17時19分15秒時，本
    件車輛出現於畫面上並通過該收費站未停車繳費等情，有原
    審勘驗光碟後翻拍照片1紙及錄影光碟1片存卷可查。益證，
    本件車輛確實於前揭時、地未依標誌指示，在車上未裝有ET
    C之情況下駛入ETC電子收費車道之違規行為事證明確。且查
    該車輛亦無失竊記錄，亦經受處分人於原審調查時證稱：「
    （你們公司的BY1565號車輛是否有失竊？）沒有，仍在使用
    中。」。而就本件車輛有無上述違規行為等情，受處分人亦
    陳稱：「（你是否能確認在97年2 月10日本件經舉發的時間
    點，BY1565號車輛紅色TOYOTA廠牌引擎號碼為SSS0000000號
    根據車籍查詢資料登記在康普企業有限公司名下之車輛，沒
    有行經國道樹林收費站南下第21車道嗎？）我也沒有辦法確
    認。」（見原審卷第29至30頁），本件車輛於上開時地有原
    舉發機關所舉發之違規事實，堪予認定。受處分人抗告意旨
    爭執採證光碟看不清楚及本件車輛可能有AB車的情況云云，
    並不足採。抗告意旨除無視於上開各項事實、證據之存在外
    ，就其於97年3 月11日以現金繳納完成該筆通行費之補繳作
    業，以係因曾遭恐嚇而補繳為由，對此違規事實諉為不知，
    不能認為有理由。至於受處分人所提聯合報報導內容，與本
    件情形不同，亦不能為有利於受處分人之認定。
(二)復按，道路交通管理事件統一裁罰基準表之規定，就違反道
    路交通管理處罰條例第33條第3 項事件，期限內繳納或到案
    聽候裁決者，處罰鍰600 元。本件受處分人前應到案日前即
    97年5 月27日提出申訴，此有臺北市交通事件裁決交通違規
    案件陳述書在卷可參（見原審卷第8 頁），而本件原應到案
    日期為97年5月28日，是依前揭基準表規定，應處罰鍰600元
    ，然原處分機關抗告意旨仍誤以為受處分人係未到案聽候裁
    決，而處罰鍰1200元，容有未洽。
六、綜上所述，受處分人確有行駛高速公路，於駛進收費站繳費
    時，未依標誌指示過站繳費之違規行為，洵堪認定。受處分
    人聲明異議，雖無理由，然依前揭說明，原裁定以原處分機
    關誤以為受處分人係未到案聽候裁決，而處罰鍰1200元，容
    有違誤，而撤銷原處分改裁處對受處分人罰鍰600 元，核無
    不當。原審法院調查後之認定，認事用法並無違誤。受處分
    人以一己之判斷，漫詞指摘原裁定不當，提起本件抗告，受
    處分人之辯解實無可採。原處分機關提起本件抗告，指摘原
    裁定不當，亦無理由。是本件抗告為無理由，均應駁回之。
據上論斷，依道路交通管理處罰條例第89條、道路交通案件處理
辦法第26條、刑事訴訟法第412條，裁定如主文。
中    華    民    國    99    年    4     月    29    日
                  刑事第五庭  審判長 法  官  高明哲
                                     法  官  高玉舜
                                     法  官  劉秉鑫
以上正本證明與原本無異。
不得再抗告。
                                     書記官  蔡宜蓁
中    華    民    國    99    年    5     月    4     日

司法院資訊處製作；財團法人民間司法改革基金會備份。
